臺北高等行政法院判決
　　　　　　　　　　　　　　　　　　 93年度簡字第01349號
原　　　告　義式企業有限公司
代　表　人　甲○○
訴訟代理人　丙○○
被　　　告　臺北市政府
代　表　人　乙○○市長）住同.
訴訟代理人　丁○○
上列當事人間因菸酒管理法事件，原告不服財政部中華民國93年
9月16日台財訴字第09300321180號訴願決定，提起行政訴訟。本
院判決如下：
　　主  文
原告之訴駁回。
訴訟費用由原告負擔。
　　事  實
一、事實概要：原告經人檢舉於http://www.icc.com.tw網站刊
    載酒類促銷廣告，未標示警語，涉嫌違反菸酒管理法第37條
    及行為時同法施行細則第12條規定，案經被告查獲，審理違
    章成立，遂依同法第53條第1項規定，以民國93年5月11日府
    財二字第09310536800號處分書對原告處以罰鍰新台幣（下
    同）100,000元，原告不服，提起訴願，經訴願決定駁回，
    原告猶未甘服，遂向本院提起行政訴訟。
二、兩造主張：
甲、原告起訴意旨略以：
  (一)「．．．按酒之廣告或促銷，應明顯標示『飲酒過量，有害
    健康』或其他之警語，並不得有下列情形：一違背公共秩序
    或善良風俗。二鼓勵或提倡飲酒。三妨害青少年、孕婦身心
    健康。四虛偽、誇張、捏造事實或易生誤解之內容。五其他
    經中央主管機關公告禁止之情事。」「違反第37條規定而為
    酒之廣告或促銷者，處新台幣10萬元以上50萬元以下罰鍰，
    並通知限期改正，逾期未改政者，得按次連續處罰。」菸酒
    管理法第37條、第53條第1項雖定有明文，惟依前條條文之
    構成要件及處罰要件，乃係須為「酒之廣告或促銷」之行為
    ，方屬構成要件該查，故如原告之行為非屬「酒之廣告或促
    銷」行為，被告自不得以前開條文之行政罪責相繩，否則被
    告之原處分即有不適用法律和適用前開法律不當之違背法令
    ，此乃前開條文文義和法理之當然解釋。
  (二)經查，原告非有「酒之廣告或促銷」之行為，因此，被告之
    原處分如前揭說明殊有未恰，因查，原告係於93年1月1日向
    訴外人中華電信股份有限公司租用kbytes網路使用，但因不
    了解前開kbytes網路之費率計和租金計算方式，因此，在租
    用後未明瞭費率之情形下，頭 2個月原告皆未使用前開網路
    ，而遭中華電信股份有限公司向原告收取了1年係租金費用2
    萬8千8百元，此有中華電信股份有限公司之收據以及前開kb
    ytes網路之使用情形紀錄之證據可證；職是，原告在繳交前
    開網路之租金費用之後，即與中華電信股份有限公司洽詢前
    開網路之使用情形，以及編撰和試驗上kbytes網路之資料草
    案，原告於前開中華電信股份有限公司租用之kbytes之網站
    上，並未為酒之廣告和促銷之行為，雖然原告於向中華電信
    股份有限公司租用kbytes網站被告遭查獲有網頁之情事，惟
    被告查獲之前開網頁，祇是如前揭說明原告單純測試kbytes
    網路使用情形以及原告編撰試驗測試之草案而已，原告之目
    的並非「為酒廣告和促銷」，前項事實除有前開原證1和原
    證2之證據資料可以證明以外，並有證人即原告公司之kbyte
    s網路測式和編撰草案之人員游琇先和其他參與人員可證，
    並非原告信口雌黃，隨便說說，因此，懇請庭上賜准傳訊前
    開證人蒞庭訊問，即可知之綦詳，並加以證實。
  (三)綜上所述，既然原告上kbytes網站之行為，原告非為酒之廣
    告和促銷之行為，被告自不得適用前開法律對原告為處罰行
    為，惟被告未審究前開事實，率以原告在kbytes網站有酒之
    廣告及促銷行為，而處罰原告為如原處分和訴願如原訴願決
    定，被告自有適用菸酒管理法不當之違背法令乃至為灼然，
    因此，爰請撤銷原處分暨訴願決定，以維原告權益。
乙、被告答辯意旨略以：
  (一)查原告所稱測試用之首揭網站，可供大眾上網進入瀏覽觀看
    ，並無任何設限或管制，其「產品介紹」之「monin香甜酒
    系列」網頁登載有酒類商品廣告，標示明顯，業生廣告之效
    果，且該網頁係供不特定之消費者為對象，以銷售「酒品」
    為訴求之廣告及促銷，應依規定標示警語，其未標示警語，
    違反前述法令規定，事證明確，有違規網頁附案佐證，原告
    於93年3月18日以義式外字第0001號函亦坦承因1時疏忽誤傳
    至其網站不諱。再查以網路方式刊載酒類商品廣告，亦屬廣
    告之1種，自應依前開規定標示警語，前揭財政部國庫署92
    年4月10日及93年2月18日函已有明示，原告復辯稱上傳僅係
    編撰測試草案，與原陳述自相矛盾，況違規行為既已成立，
    依法應予處罰；又原告為實際從事酒品進口、買賣業務，並
    為財政部核准有案之酒類進口業者，對於自91年1月1日施行
    之菸酒管理法等相關規定，基於業務所需，自應有相當之注
    意，其應注意能注意而不注意，核有過失，參照司法院會議
    釋字第275號解釋，尚難據以免責。
  (二)綜上，原罰鍰之處分，揆諸首揭法條規定並無違誤，敬請明
    察並賜為駁回之判決。
　　理  由
一、按「酒之廣告或促銷，應明顯標示『飲酒過量，有害健康』
    或其他之警語，並不得有下列情形：一、違背公共秩序或善
    良風俗。二、鼓勵或提倡飲酒。三、妨害青少年、孕婦身心
    健康。四、虛偽、誇張、捏造事實或易生誤解之內容。五、
    其他經中央主管機關公告禁止之情事。」、「違反第37條規
    定而為酒之廣告或促銷者，處新台幣10萬元以上50萬元以下
    罰鍰，並通知限期改正，逾期未改正者，得按次連續處罰。
    」及「依本法第37條規定為酒之廣告或促銷而標示健康警語
    時，應以版面百分之十連續獨立之面積刊登，且字體面積不
    得小於警語背景面積二分之一，為電視廣告或促銷者，並應
    全程疊印。前項警語所用顏色，應與廣告或促銷版面之底色
    互為對比。」分別為行為時菸酒管理法第37條、第53條第1
    項及同法施行細則第12條所明定。次按「依本法第52條第1
    項及第53條規定裁罰之案件，初犯者，處以新台幣10萬元罰
    鍰；累犯者，每次累加10萬元處罰，最高處以50萬元罰鍰。
    」為菸酒查緝及檢舉案件處理作業要點第38點第1款所規定
    。
二、本件係原告於http://www.icc.com.tw網站刊載酒類促銷廣
    告，未標示警語，被告認原告違反菸酒管理法第37條及同法
    施行細則第12條規定，爰依同法第53條第1項規定，對訴願
    人處以罰鍰100,000元。原告則不服，為如事實欄所載之主
    張。
三、經查：
  (一)本件原告於http://www.icc.com.tw網站刊載酒類促銷廣告
    ，未標示警語之事實，有廣告影本一紙在卷足憑，且為兩造
    所不爭執，洵堪認定。
  (二)查「無論於網路上是否刊載僅有酒品名稱、圖樣、價格或提
    供網路訂購、電話、傳真、郵件信箱等足資聯繫之資料，皆
    屬菸酒管理法第37條所稱酒之廣告或促銷，應明顯標示健康
    警語；如違反上開規定，即應依同法第53條規定處罰。」及
    「網路酒類廣告健康警語所呈現之方式無論以固定標示、跑
    馬燈、閃爍警示、圖片移動或其他型態，應隨時明顯展現於
    各項酒品廣告瀏覽畫面中，俾利瀏覽者於瀏覽各項酒品廣告
    時皆能明顯見到警語，且其警語面積須遵行菸酒管理法施行
    細則第12條之規範。是以，如有酒品廣告網頁甚長而須拉動
    捲軸瀏覽之情況，應使瀏覽者於瀏覽任一酒品時，皆能同時
    明顯見到警語。」分別為財政部國庫署93年2月18日台庫五
    字第0931600359號函及財政部93年4月19日台財庫字第09303
    03448號函示之見解。二該函釋乃係主管機關就所屬機關因
    執行菸酒管理法第37條之規定發生疑義，以主管機關之地位
    為符合法規原意之釋示，與上開法律規定之立法意旨相符，
    本院自得予以援用。查酒之廣告或促銷，應明顯標示警語，
    並應以版面百分之十連續獨立之面積刊登，且字體面積不得
    小於警語背景面積二分之一，揆諸上開菸酒管理法第37條及
    行為時同法施行細則第12條之規定自明。又以網路方式刊載
    酒品廣告，亦屬廣告之一，自應依規定標示警語。
  (三)本件原告於上開網站，可供大眾上網進入瀏覽觀看，並無任
    何設限或管制、其「產品介紹」之「monin香甜酒系列」網
    頁登載有酒類商品廣告，標示明顯，業生廣告之效果，且該
    網頁係供不特定之消費者為對象，以銷售「酒品」為訴求之
    廣告及促銷，應依規定標示警語。按司法院會議釋字第275
    號解釋：「人民違反法律上之義務而應受行政罰之行為，法
    律無特別規定時，雖不以出於故意為必要，仍須以過失為其
    責任條件。但應受行政罰之行為，僅須違反禁止規定或作為
    義務，而不以發生損害或危險為其要件者，推定為有過失，
    於行為人不能舉證證明自己無過失時，即應受處罰。」。原
    告既為實際從事酒品進口、買賣業務，並為財政部核准有案
    之酒類進口業者，對於自91年1月1日施行之菸酒管理法等相
    關規定，自應有相當之注意，縱原告主張系爭廣告內容為測
    試網站功能之用途，其承辦人員因對電腦作業模式不熟悉，
    誤將測試資料上傳於公開網站，然其應注意能注意而不注意
    ，依上開法院會議釋字第275號解釋，難認無過失，自應受
    罰。從而，被告認原告違反菸酒管理法第37條及行為時同法
    施行細則第12條規定，依同法第53條第1項規定，處以原告
    罰鍰100,000元，自屬依法有據。訴願決定予以維持，亦無
    違誤。原告徒執前詞，聲請撤銷原處分及訴願決定，為無理
    由，應予駁回。又本件依卷內資料，事證已臻明確，爰不經
    言詞辯論為之，併此敘明。
據上論結，本件原告之訴為無理由，爰依行政訴訟法第236條、
第195條第1項後段、第98條第3項前段，判決如主文。
中　　華　　民　　國　　94　　年　　5　　 月　　12　　日
                       第七庭  法  官　  黃  秋  鴻
上為正本係照原本作成。
本件以訴訟事件所涉及之法律見解具有原則性者為限，始得於本
判決送達後20日內向本院提出上訴狀並表明上訴理由，如已於本
判決宣示後送達前提起上訴者，應於判決送達後20日內補具上訴
理由（均按他造人數附繕本），且經最高行政法院許可後方得上
訴。
中　　華　　民　　國　　94　　年　　5　　 月　　12　　日
                                      書記官   王琍瑩
